臺灣臺中地方法院民事判決
110年度訴字第1276號
原      告  許榮身  
訴訟代理人  陳乃慈律師
被      告  詹子萱  
訴訟代理人  吳念恒律師
被      告  姚茗翔  
訴訟代理人  林益輝律師
上當事人間損害賠償事件，本院於民國111年1月20日言詞辯論終
結，判決如下：
    主      文
被告詹子萱應給付原告新臺幣壹拾萬元，及自民國一一○年五月
六日起至清償日止，按年息百分之五計算之利息。
原告其餘之訴駁回。
訴訟費用由被告詹子萱負擔六分之一，餘由原告負擔。
本判決第一項得假執行。但被告詹子萱如以新臺幣壹拾萬元為原
告預供擔保後，得免為假執行。
原告其餘假執行之聲請駁回。
    事實及理由
一、原告方面：原告與被告詹子萱於民國107年7月11日結婚，婚
    後育有一子即許○○（姓名詳卷），感情良好。惟被告詹子萱
    自109年6、7月間起，開始以不同理由離家，甚於109年7月1
    3日與被告姚茗翔攜許○○外出同遊並過夜，直至翌日即14日1
    6時許始返家，期間原告難以與被告詹子萱聯繫。後被告再
    度於109年8月4日外出同遊，被告詹子萱於翌日即5日向原告
    道歉，並坦承外出過夜對象為被告姚茗翔。另被告詹子萱於
    109年9月間發生車禍，原告欲協助修車，被告詹子萱卻一再
    拒絕，表示有南投男性友人幫忙修車，更提供車牌號碼000-
    000號機車供被告詹子萱代步，原告當時雖覺何以不就近於
    雲林虎尾修理，迄至開庭時知係被告姚茗翔提供被告詹子萱
    使用。原告更在其與被告詹子萱共同使用車輛上，於110年1
    月7日之行車紀錄器檔名為FILE0549、FILE0550上，發現留
    有被告詹子萱以手機開擴音之方式稱被告姚茗翔為「Baby」
    等肉麻稱呼，語調撒嬌，及相互詢問菸在哪及髮箍在哪等之
    對話，可證被告關係匪淺，顯非一般友人對話，應有發展婚
    外情，確為情侣關係。而被告詹子萱出遊返家後即不斷要求
    離婚，原告更難忍被告詹子萱經常利用原告信賴進行約會，
    外出、離家並要求離婚，原告與被告詹子萱遂於110年2月22
    日簽署離婚協議書。被告詹子萱離婚後於110年3月間以LINE
    訊息：「不要再找那男生了那是我的問題」、「我沒有想過
    背叛你起初是失望了漸漸沒有愛了為了小孩也想說這樣平穩
    的過日子就好，事情卻這樣發生是我自找，我也想解決可是
    找不到出口我也知道這不是理由藉口我也沒想過要別人替我
    處理善後」、「丫對不起，對你這麼難忘的傷害我知道說的
    再多是替自己找理由跟藉口經歷過這次的婚姻跟教訓我發現
    是自己根本沒調適好跟覺悟自己要踏入婚姻的心情，造成彼
    此不好的回憶謝謝你花了那麼心思跟金錢在我身上是我不懂
    得珍惜」等語，向原告承認發生婚外情。又被告姚茗翔自承
    確於109年7月間與被告詹子萱外出同遊，堪認被告確於109
    年7月13、14日外出同遊並過夜，更自109年7月起迄被告詹
    子萱與原告離婚均未停止交往，期間甚長。另被告姚茗翔
　　多次至　雲林縣虎尾鎮找長期居住在夫家之被告詹子萱，自
    應認識被告詹子萱為有配偶之人。被告均已成年，對於不可
    於婚姻期間發展婚外情，不可恣意破壞他人家庭等道德倫理
    應有認知，卻仍於被告詹子萱與原告婚姻期間共同外出同遊
    、同宿，被告詹子萱稱呼被告姚茗翔「Baby」，相處親暱等
    種種踰矩行為，已逾越一般男女交往分際，造成原告與被告
    詹子萱婚姻破裂而離婚，共同侵害原告配偶權甚鉅，原告更
    因此需尋求心理諮商師協助治療身心狀況，迄今仍處於傷痛
    中，難以抹滅此記憶，實已侵害原告之配偶權且情節重大，
    爰依民法第184條第1項、第195條第1、3項，及第185條第1
    項規定，請求被告連帶給付損害賠償。並聲明：㈠被告應連
    帶給付原告新臺幣（下同）60萬元，及自起訴狀繕本送達翌
    日起至清償日止，按年息5%計算之利息。㈡願供擔保請准宣
    告假執行。
二、被告詹子萱方面：被告詹子萱於網路上認識被告姚茗翔，雖
    曾一同逛街、吃飯等，但僅止於網友往來關係，不曾有任何
    逾越朋友關係之親密行為。觀諸原告提供之監視器畫面、原
    告與被告詹子萱之LINE對話紀錄及行車紀錄器光碟等，縱外
    觀上稍有曖昧用字及用語等，惟不同朋友間互動情形不同，
    亦為網路上交友習慣常見風格，實際上被告並無任何曖昧之
    情。且該些對話至多僅能證明被告有相當程度之友誼，未提
    及有任何逾越一般男女交往之行為，或有任何親密接觸，單
    憑上開證據，自難推認被告間已逾越一般普通朋友社交行為
    之分際，或有親密男女感情交往關係，更無從遽認原告配偶
    權遭被告詹子萱侵害之程度。至家中監視器畫面更無從證明
    被告詹子萱有何踰矩之行為，甚推論被告共同外出過夜，自
    無從認定被告詹子萱有何違背婚姻關係配偶間應負誠實義務
    之行為，難信已侵害原告配偶權。實則原告與被告詹子萱夫
    妻感情早已不睦，且由原告與被告詹子萱於110年3月28日前
    及當日之LINE對話內容，可知原告與被告詹子萱係因夫妻相
    處產生破綻導致離婚，非肇因於原告所稱婚外情，原告請求
    無理由等語置辯。並聲明：㈠原告之訴及假執行之聲請均駁
    回。㈡如受不利判決，願供擔保，請准宣告免為假執行。
三、被告姚茗翔方面：被告姚茗翔於網路上認識被告詹子萱，被
    告詹子萱自稱已離婚自帶一年幼小孩。被告姚茗翔從事土水
    工工作，平日需隨同老闆至工地工作，與被告詹子萱往來均
    限於休假日，被告均相約於臺中市一起逛街、吃飯、看電影
    等，僅屬網友往來關係，並非密切，且從未發生親密關係。
    嗣於109年7月間被告詹子萱約被告姚茗翔出遊，並稱人在雲
    林縣虎尾鎮，被告姚茗翔為此向友人借得車號000-0000號自
    小客車，前往雲林縣虎尾鎮搭載被告詹子萱，被告姚茗翔固
    然知悉被告詹子萱居住在臺中市后里區，倘被告姚茗翔知悉
    被告詹子萱尚有婚姻關係存在，或知悉原告係居住在雲林縣
    虎尾鎮，被告姚茗翔怎敢直接開車至原告家中載送被告詹子
    萱，況被告詹子萱一再表示已離婚，迄於110年3月27日LINE
    對話中，始告知「最近才離婚，對不起隱瞞你那麼久」等語
    ，可知被告僅普通朋友關係，亦見被告間往來不甚親密，並
    迄110年3月27日被告詹子萱告知前，被告姚茗翔確不知被告
    詹子萱係有婚姻關係者。且依原告提出監視器光碟及原告與
    被告詹子萱之LINE對話內容，均無法證明被告間有親密作為
    ，被告往來並無故意或過失侵害原告配偶權，原告請求並無
    理由等語置辯。並聲明：㈠原告之訴及假執行之聲請均駁回
    。㈡如受不利判決，願供擔保請准宣告免為假執行。
四、得心證之理由：
  　原告主張其與被告詹子萱於107年7月11日結婚，於110年2月
    22日離婚，且育有1名子女等情，業據提出戶籍謄本為證（
    本院卷第25頁），復為被告所不爭執，應堪信為真實。原告
    主張被告共同侵害其配偶權，為被告所否認，則本件爭點為
    ：被告是否有侵害原告配偶權之侵權行為？被告姚茗翔是否
    知悉被告詹子萱為有配偶之人？經查：
  ㈠按因故意或過失，不法侵害他人之權利者，負損害賠償責任
    ；故意以背於善良風俗之方法，加損害於他人者亦同；不法
    侵害他人之身體、健康、名譽、自由、信用、隱私、貞操，
    或不法侵害其他人格法益而情節重大者，被害人雖非財產上
    之損害，亦得請求賠償相當之金額；前2項規定，於不法侵
    害他人基於父、母、子、女或配偶關係之身分法益而情節重
    大者，準用之，民法第184條第1項、第195條第1項、第3項
    分別定有明文。而所謂身分權，指基於特定身分而發生的權
    利。所謂配偶權，指配偶間因婚姻而成立以互負誠實義務為
    內容的權利，屬於身分權之一種。又婚姻係以夫妻之共同生
    活為其目的，配偶應互相協力保持其共同生活之圓滿安全及
    幸福，而夫妻互守誠實，係為確保其共同生活之圓滿安全及
    幸福之必要條件，故應解為配偶因婚姻契約而互負誠實之義
    務，配偶之一方行為不誠實，破壞共同生活之圓滿安全及幸
    福者，即為違反婚姻契約之義務，而侵害他方基於配偶關係
    應受保護之身分法益(最高法院55年台上字第2053號裁判要
    旨參照)。是則婚姻為兩人基於共同生活，忠實協力以達圓
    滿、安全及幸福目的之結合關係，於婚姻關係存續中，實不
    容認他人對婚姻本質加以破壞，倘有予以干擾或侵害者，即
    屬破壞基於婚姻配偶權關係之生活圓滿、安全及幸福法益，
    該等行為與婚姻配偶權益所受之損害間自有相當因果關係。
    倘配偶之一方與第三者有不誠實之行為，其互動方式依社會
    一般觀念，已足以動搖婚姻關係所重應協力保持共同生活圓
    滿安全幸福之忠實目的時，不得謂非有以違背善良風俗之方
    法，加損害於他人之故意，茍配偶確因此受非財產上之損害
    即精神上痛苦，自亦得依法請求賠償。是侵害配偶權之行為
    ，並不以通姦或相姦行為為限，倘夫妻任一方與他人間存有
    逾越結交普通朋友等一般社交行為之不正常往來，其行為已
    逾社會一般通念所能容忍之範圍，已達破壞婚姻共同生活之
    圓滿安全及幸福之程度情節重大，即足當之（臺灣高等法院
    105年度上易字第261號裁判要旨可參）。次按當事人主張有
    利於己之事實者，就其事實有舉證之責任，民事訴訟法第27
    7條本文定有明文。故侵權行為損害賠償責任，除行為人之
    行為具不法性、被害人受有損害外，尚須以行為人之不法行
    為與被害人所受損害間具有相當因果關係為其成立要件，且
    主張侵權行為損害賠償請求權之人，對於侵權行為之成立要
    件應負舉證責任（最高法院100年度台上字第328號、98年度
    台上字第1452號裁判要旨參照）。因此，如於明知對方為有
    配偶之人前提下，仍與對方於情感上糾葛不清，發生親密往
    來接觸，顯將使他方配偶情感深受打擊，動搖對方家庭生活
    之圓滿安全與幸福，即屬故意以背於善良風俗之方法，加損
    害於對方配偶之配偶權，且屬情節重大，對於他方之配偶自
    應構成侵權行為，並不以有通姦或相姦行為為必要，然其情
    節是否重大，仍應視個案侵害程度、損害狀況、被害人之痛
    苦程度及忍受能力等個別情事，客觀判斷之。本件原告主張
    被告有共同不法侵害其基於配偶關係之身分法益而情節重大
    等情，為被告所否認，原告自應就其主張之事實，負舉證責
    任。
　㈡原告主張被告有共同侵害原告配偶權且情節重大，並提出109
    年7月13、14日之監視器畫面、原告與被告詹子萱之109年7
    月7、13、14日、8月4、5日、110年3月28、31日之LINE對話
    內容、原告與被告詹子萱共同使用之車輛於110年1月7日之
    行車紀錄檔名為FILE0549、FILE0550等件為證（本院卷第27
    至73、257至263頁）。而被告均不爭執曾於109年7月13、14
    日共同出遊，觀之上開監視器畫面及LINE對話內容，亦可徵
    被告詹子萱確於109年7月13日搭乘被告姚茗翔駕駛之上開車
    輛外出及乘坐同車返家（本院卷第27至47頁），被告詹子萱
    亦於與原告之LINE對話稱「不要再找那男生了那是我的問題
    」、「我沒有想過背叛你起初是失望了漸漸沒有愛了為了小
    孩也想說這樣平穩的過日子就好，事情卻這樣發生是我自找
    ，我也想解決可是找不到出口我也知道這不是理由藉口我也
    沒想過要別人替我處理善後」（本院卷第61、65頁）等語，
    行車紀錄器檔名FILE0549之檔案中並聽得被告詹子萱稱呼被
    告姚茗翔為「Baby」，及被告姚茗翔應答「幹嘛」之內容，
    此有上開行車紀錄器對話譯文可佐（本院卷第15頁）。則依
    社會一般觀念，被告所為上開行為互動甚為親暱，而衡諸一
    般異性普通友人，多會避免「Baby」之親密稱呼，及單獨相
    處、同遊，是任何人就上情，均會產生被告應為男女朋友關
    係之認知，是被告均辯稱僅為普通網友往來云云，實無可信
    。
　㈢原告雖主張被告姚茗翔確已知悉被告詹子萱為有配偶之人，
    並以被告姚茗翔曾至被告詹子萱配偶即原告住所之雲林虎尾
    處所接送被告詹子萱為證，然上開地點之往來，僅能證明被
    告姚茗翔曾以該雲林虎尾處所為接送被告詹子萱往來地點，
    原告復未能舉證證明被告姚茗翔確實知悉該雲林虎尾處所為
    被告詹子萱配偶即原告住所，尚難遽認被告姚茗翔係於知悉
    原告為被告詹子萱配偶之情事下仍為上開往來。又觀諸被告
    詹子萱係於110年3月27日以LINE通訊軟體傳送予被告姚茗翔
    之訊息記載略以：「我不知道該怎麼跟你說…」、「不知道
    說了你是不是就不想理我了」、「我是最近才離婚的…之前
    是我已經不愛他了一直都有再提離婚的事，直到最近才去簽
    字對不起隱瞞你這麼久這就是為什麼我不想把你拖下水的原
    因是不是我告訴你這件事你對我失望了」，有上開對話訊息
    擷圖在卷可按（本院卷第175頁），被告姚茗翔辯稱被告詹
    子萱係向其表示已離婚等節，應非無據。另原告復無法舉證
    證明被告姚茗翔知悉被告詹子萱與原告之婚姻關係仍然存續
    之事實，自難認被告姚茗翔明知原告與被告詹子萱之婚姻關
    係存在，被告詹子萱為有配偶之人而仍與親密，已超出一般
    朋友情誼之社交往來，達男女情愛關係，且有破壞、動搖原
    告與被告詹子萱間婚姻共同生活之圓滿、安全及幸福之故意
    ，是原告主張其得請求被告姚茗翔賠償非財產上之損害，洵
    非正當。
  ㈣被告既以男女朋友之關係為交往行為，已如前述，顯有逾越
    結交普通朋友等一般社交行為之不正常往來之實，其行為已
    逾社會一般通念所能容忍之範圍，並達破壞婚姻共同生活之
    圓滿安全及幸福之程度，被告詹子萱明知自身為有配偶之人
    仍為上開行為，堪認其確有侵害與原告因婚姻而互負誠實義
    務之配偶權，且情節重大。縱原告與被告詹子萱於109年間
    即夫妻感情不睦（本院卷第213頁），然衡諸一般事理，此
    事對原告精神應仍有相當打擊，並致原告受有精神上之痛苦
    。從而，揆諸首開規定及判例意旨，原告依民法第195條第3
    項、第1項前段規定，請求被告詹子萱賠償其所受非財產上
    之損害，自屬有據。至其請求被告姚茗翔為損害賠償部分，
    原告既未能舉證證明被告姚茗翔係出於故意或過失而與被告
    詹子萱逾越一般社交行為之不正常往來，則其依民法第184
    條第1項、第195條第1、3項、第185條第1項請求被告姚茗翔
    應與詹子萱連帶負損害賠償責任，則無理由。
  ㈤按不法侵害他人之人格權，被害人受有非財產上損害，請求
    加害人賠償相當金額之慰撫金時，法院對於慰撫金之量定，
    應斟酌實際加害情形、所造成之影響、被害人痛苦之程度、
    兩造之身分地位經濟情形及其他各種狀況，以核定相當之數
    額（最高法院47年台上字第1221號、51年台上字第223號裁
    判要旨參照）。查原告及被告詹子萱於107年7月11日登記結
    婚，而被告詹子萱於婚姻關係中為上開行為，確有破壞其與
    原告之圓滿安全及幸福，並使原告受有非財產上之損害。本
    院審酌兩造自陳之教育程度、經濟狀況（本院卷第213、247
    頁，並經本院依職權調取兩造108、109年稅務電子閘門資料
    查詢表為佐，為維護兩造之隱私，本院不就其個資詳予敘述
    ），復參以兩造結婚近3年、於此事後已離婚，及前述侵害
    之情節等情，認原告請求精神慰撫金之金額尚屬過高，應核
    減為10萬元，始為允當。原告在此範圍之請求應予准許，逾
    此範圍之請求，不予准許。
　㈥綜上所述，原告依民法第184條第1項、第195條第1、3項、規
    定，請求被告詹子萱給付10萬元，及自110年5月6日（本院
    卷第79頁）起至清償日止，按年息5%計算之利息，為有理由
    ，應予准許。逾此範圍之請求，為無理由，應予駁回。
五、本判決所命給付之金額未逾50萬元，依民事訴訟法第389條
    第1項第5款規定，應依職權宣告假執行。至原告就敗訴部分
    所為之聲請，因訴之駁回而失所依據，不予准許。另被告詹
    子萱就原告勝訴部分陳明願供擔保，聲請宣告免為假執行，
    合於法律規定，故酌定相當之擔保金額宣告之。
六、本件事證已臻明確，兩造其餘攻擊防禦方法及證據，經本院
    斟酌後，對於判決之結果不生影響，故不再逐一論列，併此
    敘明。
七、訴訟費用負擔之依據：民事訴訟法第79條。
中　　華　　民　　國　　111 　年　　2 　　月　　17　　日
                  民事第五庭    法  官  林秀菊
正本係照原本作成。
如對本判決上訴，須於判決送達後20日內向本院提出上訴狀。如
委任律師提起上訴者，應一併繳納上訴審裁判費。
中　　華　　民　　國　　111 　年　　2 　　月　　17　　日
                                書記官  劉子瑩